【裁判字號】    95,台上,2567
【裁判日期】    950511
【裁判案由】    詐欺取財等罪及反訴誣告
【裁判全文】
最高法院刑事判決            九十五年度台上字第二五六七號
    上 訴人 即
    反 訴人 及
    自 訴被 告  甲○○
    代  理  人  黃哲東律師
    反 訴被 告
    即 自訴 人  歐福曼PA.
                        中華民國外僑居留證號碼：A020018
                        荷蘭護.
    選任辯護人
    兼 代理 人  林合民律師
上列上訴人因詐欺取財等罪及反訴被告誣告案件，不服台灣高等
法院中華民國九十二年九月九日第二審判決（九十二年度上訴字
第一二二六號，自訴及反訴案號：台灣台北地方法院九十一年度
自字第一六三號），提起上訴，本院判決如下：
   主  文
原判決關於歐福曼（PAUL OVERMAAT） 誣告部分撤銷，發回台灣
高等法院。
其他上訴駁回。
    理  由
一、發回部分（即歐福曼誣告部分）：
本件原判決以上訴人即反訴人及自訴被告甲○○向第一審提起反
訴，略謂：反訴被告即自訴人歐福曼（PAUL OVERMAAT）對於支
付錫昌公司佣金及收取回扣等均事先知情且同意，竟夥同錫昌公
司之梁廣業及王本初出具未收到佣金之不實文書，自訴甲○○涉
犯詐欺取財、背信；又歐福曼之所以提起自訴，係為報復甲○○
曾對彼提起詐欺及背信之告訴，是歐福曼涉犯刑法第一百六十九
條第一項之誣告罪嫌云云。經調查審理結果，認不能證明歐福曼
誣告，因而維持第一審諭知歐福曼無罪之判決，駁回甲○○就該
部分在第二審之上訴，固非無見。
惟按刑事訴訟法第三百七十九條第十二款所謂已受請求之事項未
予判決，係指其已受請求之事項，本屬事實審判決內應行裁判之
一部分，而未予以裁判者而言。次按刑法第一百六十九條第一項
之誣告罪，祇須具有誣告意思，及所告事實足以使人受刑事或懲
戒處分為已足，而其所為之申告復已達到於該管公務員時，即已
成立，於誣告完成以後撤回告訴或自訴，不過犯罪既遂後之息訟
行為，與誣告罪之構成尚不生影響。經查：歐福曼於提送第一審
之自訴狀自訴甲○○涉犯詐欺取財、背信罪嫌，係訴稱：甲○○
與歐福曼合資在香港成立歐群公司，並向梁廣業及王本初在中國
大陸設立之錫昌公司採購熱水箱等物，銷往荷蘭之 NEFIT FASTO
公司（下稱NF公司）。而甲○○有(1)向歐福曼詐稱每台熱水箱須
支付給梁廣業及王本初佣金美金（下同）一點五元；(2)違背歐群
公司與錫昌公司間之專賣合約，以世漢公司名義向錫昌公司訂購
三千件電插式長柄鋁鍋，又擅自通知NF公司，將以春王公司名義
與NF公司交易，所為均損及歐群公司利益；(3)違背其任務，向梁
廣業及王本初收取熱水箱回扣每台二點五元等語（見第一審卷第
一至二頁）。嗣歐福曼於第一審審判期日，雖由代理人當庭表示
撤回上開(2)部分之事實（見第一審卷第三三二頁倒數第三至四行
），仍不影響其已申告之事實。是以，歐福曼究有無誣告犯行，
原應審酌其自訴上開(1)、(2)、(3)部分是否係虛構而為申告以判斷
之。次查：甲○○以第一審漏未就歐福曼自訴上開(2)部分是否誣
告而向原審提起第二審上訴（見原審卷第七頁），乃原判決對於
該項請求，未加論述，致有已受請求之事項未予判決及理由欠備
之違背法令。從而，甲○○上訴意旨執以指摘原判決關於歐福曼
誣告部分違背法令，尚非全無理由，應認原判決該部分有撤銷發
回更審之原因。
二、駁回部分（即甲○○詐欺取財、背信部分）：
按刑事訴訟法第三百七十六條所列各罪之案件，經第二審判決者
，不得上訴於第三審法院，法有明文。本件上訴人甲○○經被告
歐福曼自訴其涉犯刑法第三百三十九條第一項詐欺取財罪及同法
第三百四十二條第一項背信罪部分，核屬刑事訴訟法第三百七十
六條第四、五款之案件，依上開說明，既經第二審判決，自不得
上訴於第三審法院。甲○○竟復對此部分提起上訴，顯為法所不
許，應予以駁回。
據上論結，應依刑事訴訟法第三百九十五條前段、第三百九十七
條、第四百零一條，判決如主文。
中    華    民    國  九十五  年    五    月   十一   日
                      最高法院刑事第九庭
                          審判長法官  陳  正  庸
                                法官  賴  忠  星
                                法官  王  居  財
                                法官  林  開  任
                                法官  林  立  華
      本件正本證明與原本無異
                                      書  記  官
中    華    民    國  九十五  年    五    月   十六   日
                                                      Ｅ


司法院資訊處製作；財團法人民間司法改革基金會備份。
